臺灣高等法院臺中分院民事裁定
111年度抗字第327號
抗  告  人  林知穎



相  對  人  黃明富


上列抗告人因與相對人間假處分事件，對於中華民國111年7月12
日臺灣彰化地方法院111年度裁全字第213號裁定，提起抗告，本
院裁定如下：
    主  文
一、抗告駁回。
二、原裁定所命供擔保金額應提高為新臺幣121萬7,667元。　　
三、抗告訴訟費用由抗告人負擔。
    理  由
一、抗告意旨略以：依土地法第43條規定，系爭房地（即如原裁
    定附表所示之土地與建物，門牌號碼：彰化縣○○鄉○○路000
    巷00號）既登記在抗告人名下，依相對人所提資料，無從推
    論兩造間就系爭房地，存有借名登記關係。抗告人對於系爭
    房地既無移轉、隱匿之行為，相對人徒憑抗告人設定抵押權
    之事，即認將造成其本案訴訟日後甚難執行之虞，顯屬違誤
    ，相對人並未釋明本件假處分之請求及原因。又與系爭房地
    相鄰之門牌號碼：彰化縣○○鄉○○路000巷00號房地（下稱00
    號房地），屬同一建商於民國00年8月所蓋。00號房地依內
    政部不動產交易時價查詢資料，於110年9月24日之交易總價
    為新臺幣（下同）562萬元。以此作為系爭房地價值，抗告
    人在訴訟期間按法定年利率計算之利息損失，共計為121萬7
    ,666元。原裁定以系爭房地之土地公告現值與彰化縣建築物
    工程造價標準，認系爭房地價值共計為160萬0,885元（00萬
    0,000+00萬0,000），低於上開交易總價，致原裁定所定供
    擔保金額過低，顯不足以擔保抗告人因本件假處分所可能遭
    受之損害。茲因原裁定有適用法則不當之違誤，爰提起抗告
    ，請求廢棄原裁定，並駁回相對人假處分之聲請。
二、相對人答辯略以：相對人已釋明本件請求及假處分之原因。
    相對人對於鈞院參酌系爭房地相鄰00號房地之實價登錄價格
    酌定系爭房地之價值，無意見，但供擔保金額之多寡屬法院
    職權裁量之範圍，非抗告人所可任意指摘。請鈞院一併參酌
    系爭房地同巷（即000巷）過往相類似條件之買賣實價登錄
    價格。況系爭房地過往均為相對人家人自住使用，若抗告人
    無脫產之心，則本件假處分對抗告人實無任何影響，亦無可
    能有任何損害。是抗告人之抗告並無理由，應予駁回。
三、按假處分為保全程序而非確定私權之訴訟程序，請求及假處
    分之原因，債權人雖應依民事訴訟法第533條準用第526條規
    定釋明，或就債務人所應受之損害供法院所定之擔保以代釋
    明，但債權人本案債權是否確實存在，則非保全程序所應審
    認之事項（參最高法院88年度台抗字第401號民事裁定）。
    次按法院定擔保金額而為准許假處分之裁定者，該項擔保係
    備供債務人因假處分所受損害之賠償，其數額應依標的物受
    假處分後，債務人不能利用或處分該標的物所受之損害額，
    或因供擔保所定之損害額定之（參最高法院108年度台抗字
    第369號民事裁定）。又按債務人因假處分可能遭受之損害
    ，或因供擔保所受損害額及債權人釋明之程度，均為法院定
    擔保金額所審酌之範圍，至其擔保金額究竟如何始為相當，
    原屬法院職權裁量之行使，不受當事人聲明之拘束。倘抗告
    法院認原裁定准許假處分部分於法並無不合，僅所命供擔保
    之金額酌定不當，自得於駁回抗告之同時，斟酌債務人因假
    處分不當所可能遭受之損害，以裁定將之提高，而毋庸於主
    文另為廢棄原裁定擔保金額部分之諭知。
四、查：
　㈠相對人就其主張：其原為系爭房地之所有權人，基於借名登
    記契約，而於104年1月26日將系爭房地移轉登記為抗告人所
    有。但抗告人於111年6月9日，將系爭房地虛偽設定350萬元
    抵押權予伊母陳○○。故有限制抗告人就系爭房地為移轉等相
    關處分之假處分之必要之事實，已據其提出系爭房地之地籍
    異動索引、土地第一類、第二類、建物第一類登記謄本、水
    電費單據、本案請求之民事起訴狀影本，以為釋明。是抗告
    人指摘：相對人並未釋明本件假處分之請求及原因一節，核
    非可取。
　㈡抗告人固否認兩造間就系爭房地，存有借名登記關係，惟因
    相對人對抗告人是否存有借名登記返還請求權之本案債權是
    否確實存在，並非本件保全程序所應審認之事項。準此，抗
    告人就此部分所為指摘，核非可取。
　㈢與系爭房地相鄰之00號房地於110年9月24日交易實價查詢所
    載之交易總價為000萬元等情，除為兩造所不爭執外，並有
    兩造各提內政部不動產交易實價查詢服務網交易明細、實價
    登錄彙整表附於本院卷可參。依抗告人所提上開交易明細所
    示，00號房地之土地面積共計為00.00平方公尺（0.00坪+00
    .00坪，再乘以3.3058，小數點後2位以下，4捨5入），建物
    總面積共計為168.36平方公尺（3.38坪+15.46坪+15.46坪+1
    6.63坪，再乘以3.3058，小數點後2位以下，4捨5入），陽
    台5.92平方公尺（1.79坪乘以3.3058，小數點後2位以下，4
    捨5入）。另依相對人所提附於原審卷系爭房地土地第一類
    、第二類、建物第一類登記謄本所示，系爭房地之面積共計
    97.32平方公尺（71.59+192.95x4/30，小數點後2位以下，4
    捨5入），建物總面積共計168.37平方公尺，陽台5.92平方
    公尺，二者地點相近，屋齡、面積及結構相仿。且系爭房地
    已設定第一、二順位最高限額抵押權、抵押權，擔保債權總
    金額分為307萬元、350萬元。本院經綜合審酌上情後，堪認
    系爭房地之價值應酌定為562萬元，方屬允當。至與系爭房
    地相近之門牌號碼：彰化縣○○鄉○○路000巷00號房地，其實
    價登錄交易價格雖為385萬元（參相對人所提實價登錄彙整
    表），然其交易日期為104年4月6日，距本件假處分請求之
    時間（111年6月29日），相隔已達7年之久，其間不動產景
    氣、價格均有所變動，自不足據為酌定系爭房地價值之標準
    。另相對人所提實價登錄彙整表內之同巷其餘房地，因與系
    爭房地之屋齡、結構及地點，均有所差異，故其等之實價登
    錄交易價格，亦不足據為酌定系爭房地價值之標準。準此，
    應以562萬元作為系爭房地之價值，憑以估算抗告人在本案
    訴訟判決確定前，因相對人假處分致無法處分系爭房地，所
    將受有約相當於該價值數額之法定遲延利息損害，復參以如
    本案訴訟至第三審確定之時間為4年4個月（即依各級法院辦
    案期限實施要點所規定各審級辦案期限第一審為1年4個月，
    第二審為2年，第三審為1年為估算期準），再以法定遲延利
    息利率即週年利率5%作為計算基準。從而，相對人應為抗告
    人供擔保金額，應以121萬7,667元（562萬x5%x52/12，元以
    下4捨5入）為適當。
　㈣綜上所述，原審以相對人雖就本件請求及假處分之原因，已
    為釋明，但其釋明尚有不足，據而裁定由相對人為抗告人供
    擔保後，禁止抗告人於本案訴訟終結或判決確定前，對於系
    爭房地不得為讓與、設定抵押、出租或其他一切處分行為，
    經核尚無違誤。從而，抗告意旨指摘原裁定不當，求予廢棄
    ，為無理由，應予駁回。惟原審以系爭房地之土地公告現值
    與彰化縣建築物工程造價標準，據以計算酌定抗告人供擔保
    之數額，經核尚有未洽。但因此部分擔保金額之酌定係屬法
    院之職權行使，自毋庸廢棄原裁定，爰裁定將抗告人供擔保
    金額提高為121萬7,667元。
五、據上論結，本件抗告為無理由，裁定如主文。
中　　華　　民　　國　　111 　年　　9 　　月　　14　　日
                 民事第七庭   審判長法　官  吳美蒼
                                    法　官  高英賓
                                    法　官  唐敏寶
正本係照原本作成。
再為抗告應以適用法規顯有錯誤為理由。
如提起再抗告者應於裁定送達後10日內向本院提出抗告理由狀（
須按照他造人數附具繕本）並繳納抗告裁判費新台幣1000元，同
時委任律師或具有律師資格之關係人為代理人。因疫情而遲誤不
變期間，得向法院聲請回復原狀。
                                    書記官  劉恒宏
　　　　　　　　　　　　　　　　　　
中　　華　　民　　國　　111 　年　　9 　　月　　14　　日